【裁判字號】    99,上訴,1701
【裁判日期】    990518
【裁判案由】    毒品危害防制條例
【裁判全文】
臺灣高等法院刑事判決                99年度上訴字第1701號
上  訴  人
即  被  告  甲○○
上列上訴人因毒品危害防制條例案件，不服臺灣板橋地方法院99
年度訴字第470號，中華民國99年3月31日第一審判決（起訴案號
：臺灣板橋地方法院檢察署99年度毒偵字第384號，嗣於原審準
備程序中，被告就被訴事實為有罪之陳述，經原審告知簡式審判
程序意旨，並聽取當事人之意見後，原審合議裁定依簡式審判程
序進行），提起上訴，本院判決如下：
    主  文
上訴駁回。
    理  由
一、按提起第二審之上訴，其上訴書狀應敘述具體理由，為第二
    審上訴必備之程式。此觀民國96年7月4日修正公布刑事訴訟
    法第361條第2項之規定甚明。倘上訴理由之敘述未合乎具體
    之要求者，其上訴即屬同法第362條前段所定「上訴不合法
    律上之程式」，第二審法院應依同法第367條前段之規定，
    以判決駁回之。至其理由之具體與否，屬第二審法院審查範
    圍，不在第一審法院命補正之列，上訴書狀如已敘述理由，
    無論其具體與否，即無待其補提理由書或命補正之問題。此
    與上訴書狀全未敘述上訴理由者，第一審法院依刑事訴訟法
    第三百六十一條第三項之規定，應定期間先命補正之情形，
    尚屬有別。又第二審上訴之目的，既在於請求撤銷、變更原
    判決，則所謂「具體理由」，自應就原判決如何足以撤銷、
    如何應予變更之「事實上」或「法律上」之具體根據，本於
    確實之訴訟資料暨原因事實之所出，逐一敘述、記載，必已
    具體指出原判決事實認定之所憑有如何之錯誤（如原判決所
    採之證據如何不具證據能力，所為證明力之判斷如何違背經
    驗、論理法則等），法律之適用（尤其實體法）有如何之違
    誤，形式上已足以動搖原判決使之成為不當或違法而得改判
    之事由；必要時並應提出有利於己之事證，期使第二審法院
    採納，俾為有利於上訴人之認定，始屬合法。上訴理由之敘
    述，應先合乎具體之要求，始有所敘述可取與否之實體審理
    與判斷之問題。是上訴人之上訴書狀雖敘述上訴理由，但僅
    泛言原判決認定事實錯誤、違背法令、量刑失之過重或輕縱
    等情詞，而未依上揭意旨指出具體事由，或形式上雖已指出
    具體事由，然該等事由縱使屬實，亦不足以認為原判決有何
    不當或違法，或其所陳之事由，與訴訟資料所載不相適合，
    或所指摘原判決之「不當」或「違法」根本不存在者，均應
    認其實質上並未符合具體之要件，庶符節制濫行上訴之立法
    意旨。又上訴之「理由」應於理由書中敘述，不得引用或檢
    附其他文書替代，方能認為合法。
二、本件原審判決略以：被告甲○○前因施用毒品案件，經原審
    法院裁定送觀察、勒戒後，認無繼續施用毒品之傾向，於92
    年11月24日執行完畢釋放出所，並經臺灣板橋地方法院檢察
    署檢察官以92年度毒偵字第3580號為不起訴處分確定；又於
    前揭觀察、勒戒執行完畢後5年內，因連續施用第一級毒品
    案件，經臺灣臺南地方法院以94年度訴字第1055號判處有期
    徒刑10月確定；復因違反職役職責及竊盜案件，經國防部南
    部地方軍事法院以94年度和審字第110號分別判處有期徒刑1
    年、7月，應執行有期徒刑1年4月確定，上開3罪並經臺灣臺
    南地方法院以94年度聲字第1885號裁定應執行有期徒刑2年1
    月確定，嗣於95年3月7日入監執行，於95年9月19日因縮短
    刑期假釋出監，於假釋期間，又因施用毒品案件，分別經原
    審法院以96年度訴字第14號判處有期徒刑11月確定、臺灣臺
    北地方法院以96年度訴字第184號判處有期徒刑7月確定、原
    審法院以96年度訴字第2020號判處有期徒刑7月，減為有期
    徒刑3月又15日確定、原審法院以97年度訴字第1100號判處
    有期徒刑1年2月，減為有期徒刑7月，並經本院駁回上訴確
    定；再因詐欺案件，經原審法院以96年度簡字第6318號判處
    有期徒刑3月，減為有期徒刑1月又15日確定，上開5罪經原
    審法院以97年度聲字第4071號裁定應執行有期徒刑1年7月確
    定；又因偽造文書及竊盜案件，經原審法院以96年度訴字第
    2946號分別判處有期徒刑3月、3月，應執行有期徒刑4月確
    定；復因施用毒品案件，經原審法院以97年度訴字第328號
    判處有期徒刑7月確定，上開3罪又經原審法院以97年度聲字
    第4072號裁定應執行有期徒刑10月確定。因被告甲○○於假
    釋期間內再犯他罪，經撤銷假釋，並入監執行殘刑，嗣逢中
    華民國96年度罪犯減刑條例於96年7月16日生效施行，上開
    罪刑復經臺灣臺北地方法院裁定減刑，並定其應執行刑為有
    期徒刑1年又15日確定，是其所餘之殘刑亦縮減為有期徒刑5
    月24日，已於96年11月16日執行完畢（於本案構成累犯）。
    詎被告甲○○仍不知悔改，分別基於施用第一級毒品海洛因
    之犯意，於98年9月3日16時許，在臺北縣中和市景安捷運站
    之公共廁所內，以將海洛因摻水置入針筒注射之方式，施用
    海洛因1次，嗣於98年9月4日19時36分許，因另案為警查獲
    ，經其同意當場採尿送驗，呈可待因、嗎啡陽性反應，而查
    悉上情；復於98年11月8日19時許，在臺北縣中和市○○路
    127巷8弄14之4號住處內，以同上方式，施用海洛因1次，嗣
    於98年11月9日14時0分許，為警通知到場採尿送驗，呈可待
    因、嗎啡陽性反應，而知悉上情；又於98年11月13日19時許
    ，在上址住處，以同上方式，施用海洛因1次，嗣於98年11
    月14日上午11時9分許，為警通知到場採尿送驗，呈可待因
    、嗎啡陽性反應等情，業據被告甲○○於原審準備程序及審
    理時坦承不諱，而被告98年9月4日、同年11月9日、同年11
    月14日為警所採尿液經送臺灣檢驗科技股份有限公司檢驗結
    果，均呈可待因、嗎啡陽性反應，有該公司分別於98年11月
    3日、同年12月1日、同年12月7日出具之濫用藥物檢驗報告
    各1份、臺北縣政府警察局中和第一分局毒品案犯罪嫌疑人
    姓名及代碼對照表1紙、臺北縣政府警察局中和第一分局毒
    品危害防制條例案犯罪嫌犯人姓名及代碼對照表2紙在卷可
    憑，因認被告之自白與事實相符，堪予採信。又被告曾因施
    用毒品案件，經原審法院以92年度毒聲字第3427 號裁定送
    觀察、勒戒後，認無繼續施用毒品之傾向，於92年11月24日
    執行完畢釋放出所，並經臺灣板橋地方法院檢察署檢察官以
    92年度毒偵字第3580號為不起訴處分確定；又於前揭觀察、
    勒戒執行完畢後5年內，因連續施用第一級毒品案件，經臺
    灣臺南地方法院以94年度訴字第1055號判處有期徒刑10月確
    定；復於96、97年間因多次施用毒品案件，經法院分別判處
    如犯罪事實欄所載之罪刑等情，有本院被告前案紀錄表附卷
    可憑，被告既已於觀察、勒戒執行完畢釋放後5年內再犯施
    用毒品，顯見其再犯率甚高，原實施之觀察、勒戒，已無法
    收其實效，是縱其本件施用第一級毒品之犯行，距其觀察、
    勒戒執行完畢已逾5年，仍均應直接依毒品危害防制條例第
    10條第1項處罰（最高法院97年度第5次刑事庭會議決議、98
    年度台非字第12號、第56號判決意旨參照）。綜上所述，本
    件罪證明確，被告甲○○犯行洵堪認定，應予依法論科。又
    查海洛因係毒品危害防制條例第2條第2項第1款所規定之第
    一級毒品，核被告甲○○所為，均係犯該條例第10 條第1項
    之施用第一級毒品罪，其施用前分別持有海洛因之低度行為
    ，各應為施用之高度行為所吸收，均不另論罪。被告所犯上
    開三罪，犯意有別，行為互殊，應予分論併罰。查被告因連
    續施用第一級毒品案件，經臺灣臺南地方法院以94 年度訴
    字第1055號判處有期徒刑10月確定；復因違反職役職責及竊
    盜案件，經國防部南部地方軍事法院以94年度和審字第110
    號分別判處有期徒刑1年、7月，應執行有期徒刑1年4 月確
    定，上開3罪並經臺灣臺南地方法院以94年度聲字第18 85號
    裁定應執行有期徒刑2年1月確定，嗣於95年3月7日入監執行
    ，於95年9月19日因縮短刑期假釋出監，假釋期間原應至96
    年3月15日屆滿。惟因其於假釋期間內另犯他罪，於96 年5
    月23日復經撤銷假釋，入監執行殘刑，嗣逢中華民國96 年
    度罪犯減刑條例於96年7月16日生效施行，上開罪刑復經臺
    灣臺北地方法院以96年度聲減字第1051號裁定減刑，並定其
    應執行刑為有期徒刑1年又15日確定，是其所餘之殘刑亦縮
    減為有期徒刑5月24日，有臺灣高等法院被告前案紀錄表附
    卷可憑，揆諸上開說明，被告上揭所餘殘刑於96年11月16
    日即已執行完畢，其於受徒刑執行完畢後5年內，故意再犯
    本件有期徒刑以上之罪，為累犯，均應依刑法第47條第1項
    加重其刑。爰審酌被告前經觀察、勒戒仍未能戒斷其施用毒
    品之惡習，惟其犯後坦承其過，態度良好，核施用毒品屬於
    自殘行為，犯罪手段尚屬輕微，及其犯罪動機、目的、生活
    狀況、智識程度、所生危害等一切情狀，分別量處如主文所
    示之刑，及定其應執行刑。均已詳敘其所憑證據、認定理由
    及量刑依據，從形式上觀察，原判決已敘明審酌刑法第57條
    所列事項之理由，並無認定事實錯誤、量刑瑕疵或違背法令
    之情形。
三、被告上訴意旨略以：被告坦承98年9月4日、同年11月9日二
    次施用毒品海洛因犯行，然98年11月9日採尿後被告並無再
    施用海洛因，警方在98年11月14日又通知被告到場採尿，98
    年11月9日至98年11月14日只相隔5日，而被告98年11月9日
    施用海洛因量很大，98年11月14日為警通知採尿時毒品應該
    還留在體內，被告於98年11月9日至11月14日只有使用一次
    海洛因，而遭原審法院判處二罪，原判決顯有違法云云。惟
    查，被告於98年11月13日19時許在臺北縣中和市○○路127
    巷8弄14之4號住處施用第一級毒品海洛因之犯行，業據被告
    於警詢、偵查及原審準備程序、審理中供認在卷（見99年度
    毒偵字第713號卷第2頁反面、99年度毒偵字第384號卷第42
    頁、原審卷第41頁反面、第44至45頁），被告嗣後翻異前詞
    ，否認施用毒品海洛因犯行，已難遽採；又施用第一級毒品
    海洛因後，體內殘留嗎啡成分自然代謝排出之濃度本隨時間
    經過而遞減，而被告之尿液檢體送驗後，經依初步及確認檢
    驗結果均成嗎啡陽性反應，濃度並高達5351ng/ml，有臺灣
    檢驗科技股份有限公司98年12月7日濫用藥物尿液檢驗報告1
    份在卷可稽（見99年度偵字第713號偵查卷第4頁），是被告
    送驗尿液中嗎啡陽性反應濃度既已超出線性檢測範圍上限（
    4000ng/ml），其執此爭執係5日前施用海洛因之殘留，並未
    施用毒品海洛因云云，顯難遽信，核被告之上訴理由並未依
    據卷內既有訴訟資料或提出新事證，指摘或表明第一審判決
    有何採證認事、用法或量刑等足以影響判決本旨之不當或違
    法，而構成應予撤銷之具體事由，與刑事訴訟法第361條第2
    項所稱「具體理由」，尚非相當。本件原判決於被告犯行之
    認定依據，已詳述如上，量刑亦屬妥適，核無不當之情，應
    予維持。被告上訴意旨所指，難謂被告上訴已敘述具體理由
    ，而足認定原判決有何不當或違法，其上訴核屬不合法律上
    之程式，應予駁回，並不經言詞辯論為之。
據上論斷，應依刑事訴訟法第367條前段、第372條，判決如主文
。
中    華    民    國    99    年    5     月    18    日
                  刑事第十八庭審判長法  官  吳鴻章
                                    法  官  曾淑華
                                    法  官  汪梅芬
以上正本證明與原本無異。
如不服本判決，應於收受送達後10日內向本院提出上訴書狀，其
未敘述上訴之理由者並得於提起上訴後10日內向本院補提理由書
（均須按他造當事人之人數附繕本）「切勿逕送上級法院」。
                                    書記官  劉寶鈴
中    華    民    國    99    年    5     月    19    日

司法院資訊處製作；財團法人民間司法改革基金會備份。
